臺灣高雄地方法院刑事判決　　　　　95年度簡上字第1273號
上　訴　人
即　被　告　乙○○
上列上訴人因家庭暴力之傷害案件，不服本院高雄簡易庭民國95
年9 月26日95年度簡字第5187號判決（聲請簡易判決處刑案號：
臺灣高雄地方法院檢察署95年度偵字第19322 號），提起上訴，
本院管轄之第二審合議庭判決如下：
    主  文
原判決撤銷。
乙○○犯傷害罪，處有期徒刑月，如易科罰金，以銀元佰元
（即新台幣玖佰元）折算壹日。緩刑年，緩刑期內付保護管束
。
    事  實
一、乙○○與丙○○原為夫妻，2 人間具有家庭暴力防治法第3
    條第1 款所定之家庭成員關係。於民國95年6 月11日18時30
    分許，在高雄市○○區○○路92號6 樓之1 號住處，兩人因
    細故發生爭吵，乙○○竟基於傷害人身體之犯意，且可預見
    人遭他人用力毆打後可能傾倒致撞到週遭物品受傷及兩人相
    互拉扯過程中可能使一方手肘因推撞或碰撞受傷，竟仍容任
    傷害結果之發生，而基於縱使丙○○受傷亦不違背其本意之
    未必故意，徒手用力毆打丙○○左臉頰，使丙○○重心不穩
    而右臉頰碰撞到椅子，並與丙○○發生拉扯，致丙○○受有
    雙頰紅腫、雙肘挫傷、右眼外傷性眼瞼挫傷合併結膜下水腫
    之傷害。
二、案經丙○○訴由高雄市政府警察局苓雅分局報告臺灣高雄地
    方法院檢察署檢察官偵查聲請簡易判決處刑。
    理  由
壹、證據能力部分：
    按被告以外之人於審判外之言詞或書面陳述，除法律有規定
    者外，不得作為證據，刑事訴訟法第159 條第1 項固定有明
    文。惟被告以外之人於審判外之陳述，雖不符同法第159 條
    之1 至之4 之規定，而經當事人於審判程式同意作為證據，
    法院審酌該言詞陳述或書面陳述作成時之情況，認為適當者
    ，亦得為證據。又當事人、代理人或辯護人於法院調查證據
    時，知有第159 條第1 項不得為證據之情形，而未於言詞辯
    論終結前聲明異議者，視為有前項之同意，同法第159 條之
    5 亦定有明文。查卷附邱綜合醫院95年6 月11日受理家庭暴
    力事件驗傷診斷書、阮綜合醫院95年6 月12日診斷證明書，
    均為審判外之陳述而屬傳聞證據，公訴人、被告對於上開診
    斷證明書之證據能力均未爭執，且均同意引為證據使用，本
    院審酌該證據資料作成時之情況，核無違法取證或其他瑕疵
    ，認為以之作為證據為適當。
貳、實體方面：
一、訊據上訴人即被告乙○○坦承有於前開時、地徒手毆打告訴
    人丙○○左臉頰致告訴人左頰紅腫之犯行，核與證人即告訴
    人丙○○於本院審理中指證情節大致相符，並有邱綜合醫院
    95年6 月11日受理家庭暴力事件驗傷診斷書各1 份在卷可佐
    ，堪認屬實。被告雖矢口否認有其餘之傷害犯行，並辯稱：
    伊並未想到打告訴人左臉頰1 巴掌會使告訴人右臉頰撞到椅
    子，告訴人雙肘挫傷僅係伊與告訴人發生拉扯所致，伊只有
    打告訴人臉頰1 下云云。經查，證人即告訴人業於本院審理
    時證稱：其與告訴人原為夫妻，現已離婚，然於前揭時、地
    因細故發生爭執，被告即以徒手毆打其1 巴掌，而打到其嘴
    巴、眼睛、頭部，翌日其眼睛腫痛無法睜開，乃前往阮綜合
    醫院就診，始知悉右眼外傷性眼瞼挫傷合併結膜下水腫，其
    手肘應是爭執過程中受傷，但不知是因被告推撞還是其要反
    抗被告才撞到等語，與卷附阮綜合醫院95年6 月12日診斷證
    明書、邱綜合醫院95年6 月11日受理家庭暴力事件驗傷診斷
    書分別記載告訴人受有「雙頰紅腫、雙肘挫傷」、「右眼外
    傷性眼瞼挫傷合併結膜下水腫」之傷勢相符；而依被告於本
    院審理時自承係在盛怒之下用力毆打告訴人左臉頰1 下，告
    訴人因而右臉撞到椅子及與告訴人拉扯使告訴人手受傷等節
    ，參以告訴人為女性，體能上通常難抵擋成年男子之力道，
    及被告為智識成熟之人，應有完整之判斷能力等情觀之，被
    告應可預見其毆打告訴人左臉頰行為可能致告訴人重心不穩
    撞到物品及其與告訴人拉扯之際，可能因而使告訴人手肘遭
    推撞受傷，竟仍於憤怒下執意為之，其對其上開行為可能使
    告訴人受有該傷勢應得預見，且該結果亦不違背其本意，而
    有傷害之未必故意甚明，此由被告仍於本院審理中表示願意
    承擔因毆打告訴人左臉頰而致告訴人撞到受傷之刑事責任等
    節亦足佐證，綜上堪認被告此部分所辯為臨訟卸責之詞，無
    足採信。本件事證明確，被告前開犯行，洵堪認定應予依法
    論科。
二、按被告行為後，刑法業於94年2 月2 日修正公布部分條文，
    並於95年7 月1 日施行（以下簡稱現行刑法，95年7 月1 日
    施行前之刑法簡稱修正前刑法）。依現行刑法第2 條第1 項
    規定：「行為後法律有變更者，適用行為時之法律。但行為
    後之法律有利於行為人者，適用最有利於行為人之法律。」
    ，又本次修正涵蓋之範圍甚廣，故比較新舊法時，應就罪刑
    有關之共犯、牽連犯、連續犯、有無累犯加重、自首減輕暨
    其他法定加減原因與加減例等一切情形，綜其全部罪刑之結
    果而為比較，復有最高法院95年5 月23日95年度第8 次刑庭
    會議決議可資參照。茲就本案有關之新舊法比較部分，臚列
    如下：
  (一)修正前刑法第33條第5 款規定「罰金：1 元以上。」，且被
    告行為時之罰金罰鍰提高標準條例第1 條前段規定：「依法
    律應處罰金、罰鍰者，就其原定數額得提高為2 倍至10倍」
    、第3 條規定：「依本條例提高罰金罰鍰之法律及其倍數由
    主管院定之」，刑法所定提高罰金本刑之數額（單位為銀元
    ），業經主管院核定提高為10倍，並自72年8 月1 日施行。
    至被告行為後，現行刑法第33條第5 款規定「罰金：新臺幣
    1 千元以上，以百元計算之。」，95年6 月14日公布施行之
    刑法施行法第1 條之1 亦規定：「中華民國94年1 月7 日刑
    法修正施行後，刑法分則編所定罰金之貨幣單位為新臺幣。
    94年1 月7 日刑法修正時，刑法分則編未修正之條文定有罰
    金者，自94年1 月7 日刑法修正施行後，就其所定數額提高
    為30倍。但72年6 月26日至94年1 月7 日新增或修正之條文
    ，就其所定數額提高為3 倍」，則被告行為時與行為後之法
    律，就罰金刑之提高數額已有不同。而刑法第277 條第1 項
    普通傷害罪之法定刑為「3 年以下有期徒刑、拘役或1 千元
    以下罰金」，則依被告行為時法，罰金刑部分經提高及折算
    為新臺幣後，最高可罰新臺幣3 萬元，最低則為新台幣30元
    。如依被告行為後之法律，因刑法第277 條第1 項規定係72
    年6 月26日前所訂定，故罰金部分應提高為30倍，即最高可
    罰新台幣3 萬元，最低應罰新台幣1 千元；經比較新、舊法
    之結果，應以被告行為時法即修正前刑法對其較為有利。
  (二)就易科罰金折算標準之比較而言：被告犯罪時之刑法第41條
    第1 項前段規定：「犯最重本刑為5 年以下有期徒刑以下之
    刑之罪，而受6 個月以下有期徒刑或拘役之宣告，因身體、
    教育、職業、家庭之關係或其他正當事由，執行顯有困難者
    ，得以1 元以上3 元以下折算1 日，易科罰金。」，又易科
    罰金折算標準，依修正前罰金罰鍰提高標準條例第2 條前段
    規定（現已刪除），就其原定數額提高為1 百倍折算1 日，
    即以銀元3 百元（即新臺幣9 百元）折算為1 日。惟新法第
    41條第1 項前段則規定：「犯最重本刑為5 年以下有期徒刑
    以下之刑之罪，而受6 個月以下有期徒刑或拘役之宣告者，
    得以新臺幣1 千元、2 千元或3 千元折算1 日，易科罰金。
    」，比較修正前後之易科罰金折算標準，以修正前刑法之規
    定，較有利於被告。
  (三)經綜其全部罪刑之結果而為比較，以修正前刑法有利於被告
    ，應一體適用修正前刑法之規定，合先敘明。
三、按家庭暴力者，謂家庭成員間實施身體或精神上不法侵害之
    行為；又家庭暴力罪者，謂家庭成員間故意實施家庭暴力行
    為而成立其他法律所規定之犯罪，家庭暴力防治法第2 條第
    1 項、第2 項分別著有明文。本件被告與告訴人在案發時為
    夫妻關係，係家庭暴力防治法第3 條第1 款所定之家庭成員
    關係。是被告毆打告訴人，核屬家庭成員間實施身體上之不
    法侵害行為，該當於家庭暴力防治法第2 條第1 項之家庭暴
    力，且構成刑法上之傷害罪，惟因家庭暴力防治法就此並無
    罰則之規定，故應僅論以刑法傷害罪。核被告所為，係犯修
    正前刑法第277 條第1 項之普通傷害罪，被告上開毆打告訴
    人左臉及與告訴人拉扯之行為，係在時空密接之下為之，且
    侵害相同法益，各行為之獨立性甚為薄弱，係行為接續而完
    成整個犯罪，顯係基於單一犯意接續所為，應包括於一行為
    予以評價，為接續犯，論以一罪。原審認被告罪證明確，予
    以論罪科刑，固非無見，惟：原審疏未論及被告毆打告訴人
    使告訴人右臉撞到椅子而受有右頰紅腫、右眼外傷性眼瞼挫
    傷合併結膜下水腫之傷害，及被告與告訴人拉扯致告訴人受
    有雙肘挫傷之傷害等犯行，已有未當。被告上訴意旨指摘原
    審量刑過重，雖無理由，然原審判決既有前開可議之處，自
    應由本院撤銷自為判決。爰審酌被告與告訴人既為夫妻，本
    應相互扶持，縱偶有意見相左，亦應循正當途徑謀求妥適解
    決之道，被告僅因細故即毆打告訴人，致告訴人受有前揭傷
    害，且告訴人所受傷勢非輕，自不宜輕縱，惟考量被告並無
    前科紀錄，素行尚可，有卷附台灣高等法院被告前案紀錄表
    1 份在卷可稽，並已與告訴人達成和解，有卷附和解書1份
    為憑，又告訴人於本院審理時一再表明因被告未來尚須扶養
    子女，不願再追究此事，並為被告求處輕刑及緩刑，及考量
    本件犯罪動機、目的等一切情狀，量處如主文所示與原審相
    同之刑，並諭知易科罰金之折算標準。又刑法第74條有關緩
    刑之規定，亦於94年1 月7 日修正公布，並於95年7 月1 日
    施行，惟犯罪在新法施行前，新法施行後，緩刑之宣告，應
    適用新法第74條之規定，有最高法院95年度第8 次刑庭會議
    決議可資參照，是本件有關緩刑之宣告，自應直接適用修正
    後之刑法第74條之規定，本院經審酌被告未曾受有期徒刑以
    上刑之宣告，有前揭臺灣高等法院被告前案紀錄表可稽，其
    因一時衝動，短於思慮，致觸犯前開犯行，且事後已與告訴
    人達成和解，又因與告訴人離婚且取得子女監護權，須獨自
    照顧子女、負擔家計，經此偵、審程序及刑之宣告，當知所
    警惕，信無再犯之虞，本院認前開對其所宣告之刑，以暫不
    執行為適當，爰宣告緩刑3 年，以啟自新，並觀後效，併依
    家庭暴力防治法第30條第1 項規定，諭知緩刑期內付保護管
    束。
論上論斷，應依刑事訴訟法第455 條之1 第1 項、第3 項、第36
9 條第1 項前段、第364 條、第299 條第1 項前段，現行刑法第
2 條第1 項前段、第74條第1 項，修正前刑法第277 條第1 項、
第41條第1 項前段，罰金罰鍰提高標準條例第1 條前段、廢止前
罰金罰鍰提高標準條例第2 條，家庭暴力防治法第30條第1 項，
判決如主文。
本案經檢察官甲○○到庭執行職務。
中　　華　　民　　國　　96　　年　　1 　　月　　31　　日
                  刑事第十六庭  審判長  法  官  黃惠玲
                                        法  官  郭宜芳
                                        法  官  黃苙荌
上正本證明與原本無異
不得上訴。
中　　華　　民　　國　　96　　年　　2 　　月　　1 　　日
                                        書記官  郭育秀
附錄本案論罪科刑法條全文：
中華民國刑法第277條
（普通傷害罪）
傷害人之身體或健康者，處 3 年以下有期徒刑、拘役或 1 千元
以下罰金。
